【裁判字號】    99,易,1
【裁判日期】    990128
【裁判案由】    竊盜
【裁判全文】
臺灣雲林地方法院刑事判決                 99年度易字第1號
公  訴  人  臺灣雲林地方法院檢察署檢察官
被      告  乙○○
上列被告因竊盜案件，經檢察官提起公訴（98年度偵字第5839號
），嗣因被告就被訴事實為有罪之陳述，經本院裁定適用簡式審
判程序審理，判決如下：
    主      文
乙○○意圖為自己不法之所有，而侵占離本人所持有之物，處罰
金新臺幣壹萬元，如易服勞役，以新臺幣壹仟元折算壹日。
    事實及理由
壹、犯罪事實：
    乙○○於民國98年3 月20日約15、16時許，行經雲林縣莿桐
    鄉○○村○○○○○道路8 號觀測臺旁，見甲○○所有停放
    該處之車牌號碼0552-SX 號自用小客車，為脫離甲○○持有
    之物（該車經姓名年籍不詳之人於同年月17日19時至19日22
    時間之某時，在雲林縣莿桐鄉興貴村興北10之6 號後方產業
    道路旁竊取後，駛往上開觀測臺旁停放），且車窗半開、鑰
    匙孔內插有鑰匙，竟意圖為自己不法之所有，以該把鑰匙啟
    動上述車輛後駛離現場，而侵占入己，供己代步使用。嗣於
    同年月25日13時10分許，在雲林縣林內鄉○○村○○路100
    號前，為警尋獲上述車輛，在車內拾得插有門號0000000000
    號SI M卡（係張東林申請後，交給戴清堂，繼由乙○○向戴
    清堂借用）之行動電話1 支，始循線查悉上情。
貳、認定犯罪事實所憑證據及理由：
  一被告乙○○所犯刑法第337 條之罪，係死刑、無期徒刑、最
    輕本刑為3 年以上有期徒刑以外之罪，其於審理程序就前揭
    被訴事實為有罪之陳述，經告知簡式審判程序之旨，並聽取
    其與公訴人之意見後，本院裁定進行簡式審判程序，是本件
    之證據調查，依刑事訴訟法第273 條之2 規定，不受同法第
    159 條第1 項、第161 條之2 、第161 條之3 、第163 條之
    1 及第164 條至第170 條規定之限制，合先敘明。
  二上開犯罪事實，業經被害人甲○○於警詢時陳述明確，核與
    證人戴清堂、張東林證述之內容相符，並有贓物認領保管單
    、車輛協尋電腦輸入單、車輛尋獲電腦輸入單、通聯調閱查
    詢單、統一超商持機人資料及蒐證照片等件各1 份在卷可稽
    ，被告就上開犯罪事實亦坦承不諱。是被告之自白與相關證
    據均相符合，本件事證明確，被告之犯行應堪認定。
、論罪科刑之理由：
  一核被告所為，係犯刑法第337 條之侵占離本人持有之物罪。
    公訴人以被告所為，係犯同法第320 條第1 項竊盜罪，惟竊
    盜罪之客體，須為他人持有支配中之物，本件被害人之車輛
    ，已於98年3 月17日失竊，而閱遍卷內，又無其他積極證據
    ，證明該車即為被告所竊，亦無其他積極證據，證明被告於
    98年3 月20日牽走該車時，該車仍在他人持有支配之中，自
    不能以推測或擬制之方法，認被告即有竊盜犯行，是該車應
    係盜贓之後為人棄置，而脫離他人持有，自應論以侵占離本
    人持有之物罪。再按犯罪實乃侵害法益之行為，犯罪事實自
    屬侵害性之社會事實，亦即刑法加以定型化之構成要件事實
    ，故刑事訴訟法第300 條所謂「同一性」，應以侵害性行為
    之內容是否雷同，犯罪構成要件是否具有共通性為準，若二
    罪名之構成要件具有相當程度之吻合而無罪質之差異時，即
    可謂具有同一性。「侵占離本人持有之物罪」之行為人，對
    該物並未先具有委任管理等持有之關係，此與其他類型之侵
    占罪不同，而與「竊盜罪」相同，且所謂「侵占」與「竊盜
    」，俱以不法手段占有領得財物，其客觀構成要件之主要事
    實雷同，二罪復同以為自己或第三人不法之所有為主觀要件
    ，同以他人之財物為客體，同為侵害財產法益之犯罪，罪質
    尚無差異，應認為具有同一性，最高法院86年度臺非字第
    187 號判決可資參照，從而自得變更起訴書所引刑法第320
    條第1 項竊盜罪法條，為同法第337 條侵占離本人持有之物
    罪。
  二又被告因竊盜、違反麻醉藥品管理條例、懲治盜匪條例、施
    用第2 級毒品、竊盜等案件，經臺灣彰化地方法院以85年度
    易字第1581號，及本院分別以86年度易字第38 9號、85年度
    訴字第404 號、93年度虎簡字第268 號、93年度六簡字第33
    0 號，各判處有期徒刑1 年、7 月、8 年、4 月、3 月確定
    ，嗣經定執行刑、減刑與接續執行，於97年5 月26日縮刑期
    滿執行完畢，有臺灣高等法院被告前案紀錄表1 份在卷可考
    。然被告本件所為，係犯刑法第337 條之侵占離本人所持有
    之物罪，僅得處以罰金刑，非為有期徒刑以上之罪，自不構
    成累犯，應予敘明。
  三本院審酌被告前有違反懲治盜匪條例、毒品危害防制條例、
    竊盜、傷害、贓物等前科，有前開臺灣高等法院被告前案紀
    錄表可參，被告素行難認良善；被告前從事水電工作，月收
    入約新臺幣1 、2 萬元至數萬元不等，然於犯案期間，因景
    氣不佳，無工作收入，改於家中務農；被告係國中肄業，教
    育程度不高，其係為代步之用，而為本件犯行，幸而為警查
    獲，被害人得以尋回車輛，損失不大，暨被告犯後態度尚佳
    ，具有悔意等一切情狀，量處如主文所示之刑，並諭知罰金
    易服勞役之折算標準。
肆、適用之法律：
    依刑事訴訟法第273 條之1 第1 項、第299 條第1 項前段、
    第300 條，刑法第337 條、第42條第3 項，刑法施行法第1
    條之1 ，判決如主文。
本案經檢察官陳宏瑋到庭執行職務。
中    華    民    國    99    年    1     月    28    日
                  刑事第七庭    法  官  楊欣怡
以上正本證明與原本無異。
如不服本判決應於收受判決後10日內向本院提出上訴書狀，並應
敘述具體理由；其未敘述上訴理由者，應於上訴期間屆滿後20日
內向本院補提理由書（均須按他造當事人之人數附繕本）。「切
勿逕送上級法院」。
                                書記官  王雪招
中    華    民    國    99    年    1     月    28    日
附錄論罪科刑法條：
中華民國刑法第337條
意圖為自己或第三人不法之所有，而侵占遺失物、漂流物或其他
離本人所持有之物者，處5 百元以下罰金。

司法院資訊處製作；財團法人民間司法改革基金會備份。
